【裁判字號】    92,交訴,75
【裁判日期】    920627
【裁判案由】    過失致死
【裁判全文】
臺灣臺南地方法院刑事判決                          九十二年度交訴字第七五號
    公  訴  人  臺灣臺南地方法院檢察署檢察官
    被      告  甲○○
右列被告因過失致死案件，經檢察官提起公訴（九十二年度偵字第一二九二號），本
院判決如左：
    主  文
甲○○從事業務之人，因業務上之過失致人於死，處有期徒刑陸月，如易科罰金，以
參佰元折算壹日。
    事  實
一、甲○○係計程車司機，平日工作即是駕駛職業小客車運送乘客，乃從事駕駛業務
    之人。其於民國九十一年十一月二十四日下午，駕駛車牌號碼六Ｒ—四四一號營
    業小客車，沿路面上劃設有「慢」標字之台南市○○街，由東往西方向行駛，而
    於同日下午一時二十三分許，途經無號誌設施之該街與公園路九九四巷之交岔路
    口時，理應注意行經無號誌之交岔路口時，應減速慢行，作隨時停車之準備，且
    應注意駕駛人駕駛汽車，應遵守道路交通標線之指示，並應注意「慢」字用以警
    告車輛駕駛人前面路況變遷，應減速慢行，另亦需注意汽車行駛時，駕駛人應注
    意車前狀況，並隨時採取必要之安全措施。又依當時天候晴朗、日間自然光線、
    路面乾燥無缺陷、道路上未有任何障礙物、視距復屬良好等情形以觀，客觀上亦
    無不能注意之情事，其竟疏於注意車前狀況，且疏未減速慢行，作隨時停車之準
    備，即貿然通過該交岔路口。適有黃炳坤駕駛車牌號碼ＷＨＥ—八八九號輕型機
    車，沿路面劃設有「停」字之前述公園路八八九巷，由南往北方向，同時行經該
    路口，亦疏未注意「停」標字用以指示車輛至此必須停車再開，並讓幹道車先行
    ，即貿然通過該路口。甲○○因有上述疏失，以致發現黃炳坤所騎之機車時，業
    已避煞不及，而在該路口直接撞及黃炳坤所騎之機車，並造成黃炳坤人、車倒地
    後受有右側頂骨、背部挫傷合併血腫等傷害，黃炳坤經送醫救治後，延至翌日即
    同年月二十五日下午二時許，仍因顱內出血而傷重不治死亡。甲○○則於肇事後
    ，犯罪未被有偵查權之公務員或機關發覺前，即向據報到場處理之台南市警察局
    交通隊警員表明係肇事車輛之駕駛人而自首，並坦承犯行進而接受裁判。
二、案經黃炳坤之妻乙○○○訴由臺灣臺南地方法院檢察署檢察官偵查起訴。
    理  由
一、右述犯罪事實，已據被告甲○○於警訊及偵審中坦白承認，核與被害人黃炳坤之
    妻乙○○○於偵審中所指述之情節相符，並有台南市警察局交通隊道路交通事故
    調查報告表一紙、事故現場蒐證照片六張在卷可資佐證。又被害人係因本件車禍
    而傷重不治死亡，除有奇美醫學中心九十一年一月二十五日診斷證明書一紙附卷
    可參外，並經臺灣臺南地方法院檢察署檢察官督同法醫師相驗明確，且製有相驗
    屍體證明書、驗斷書及勘驗筆錄等存卷可憑。
二、其次，按行經無號誌之交岔路口時，應減速慢行，作隨時停車之準備；又駕駛人
    駕駛汽車，應遵守道路交通標線之指示；另汽車行駛時，駕駛人應注意車前狀況
    及兩車併行之間隔，並隨時採取必要之安全措施，道路交通安全規則第九十三條
    第一項第三款、第九十條前段及第九十四條第三項分別定有明文。再者，「慢」
    字用以警告車輛駕駛人前面路況變遷，應減速慢行，道路交通標誌標線號誌設置
    規則第一百六十三條第一項亦規定甚明。本件被告甲○○於上開時、地，駕駛小
    客車行經無號誌之交岔路口時，理應注意前述道路交通安全規則及道路交通標誌
    標線號誌設置規則等規定，而本件案發當時天候晴朗、日間自然光線、路面乾燥
    無缺陷、道路上未有任何障礙物、視距復屬良好等情，亦有上開道路交通事故調
    查報告表載明可考，據此判斷，客觀上亦無不能注意之情事，其竟疏於注意車前
    狀況，且疏未減速慢行，作隨時停車之準備，即貿然通過該交岔路口，以致不慎
    撞及被害人黃炳坤所騎之機車，並造成被害人死亡之結果，是被告之上述駕駛行
    為，顯然具有過失。
三、況本件經送台灣省台南區行車事故鑑定委員會鑑定結果，亦持相同見解，有該委
    員會九十二年五月九日南鑑字第九二０六一一號函及所附之鑑定意見書一份存卷
    可參，此結果更加證明被告甲○○駕車肇事致被害人黃炳坤死亡之行為，確有過
    失無疑。至被害人疏未注意「停」標字用以指示車輛至此必須停車再開，並讓幹
    道車先行之駕駛行為，係本件車禍發生之肇事主因，雖有前開鑑定意見書載明可
    證，然被告之上述過失，既與被害人之過失，併合而為本件車禍之肇事原因，則
    被害人之過失，或可供為對被告量刑時之斟酌，但被告之刑責，則不能因此相抵
    而獲得減免。此外，本件被害人係因此次車禍而傷重不治死亡，故被告之過失駕
    駛行為，與被害人之死亡結果間，具有相當因果關係，亦無疑義。從而，本件事
    證已甚明確，被告之業務過失致人於死犯行，應可認定。
四、查被告甲○○係計程車司機，平日工作即是駕駛職業小客車運送乘客，乃從事駕
    駛業務之人。其於右述時、地，駕駛營業小客車肇事，並致被害人黃炳坤死亡，
    核其所為係犯刑法第二百七十六條第二項之業務過失致死罪。又其於肇事後，犯
    罪未被有偵查權之公務員或機關發覺前，即向據報到場處理之台南市警察局交通
    隊警員表明係肇事車輛之駕駛人而自首，且坦承犯行進而接受裁判等情，亦據卷
    附之道路交通事故調查報告表及警訊筆錄記載明確，是應依刑法第六十二條前段
    自首之規定，減輕其刑。本院審酌被告之生活狀況、品行、智識程度，與本件犯
    罪所生之危險、損害，以及被告駕車肇事，雖造成本件被害人死亡之嚴重後果，
    且其肇事後至今，亦尚未與被害人家屬就民事損害賠償事宜達成和解，然其犯罪
    後業已坦白承認所為，其犯後態度尚非惡劣，且如前述，被害人疏未注意「停」
    標字用以指示車輛至此必須停車再開，並讓幹道車先行之駕駛行為，係本件車禍
    發生之肇事主因，是被告之過失程度，經核尚非嚴重等一切情狀，量處如主文所
    示之刑，並諭知易科罰金之折算標準。
據上論斷，應依刑事訴訟法第二百九十九條第一項前段，刑法第二百七十六條第二項
、第六十二條前段、第四十一條第一項前段，罰金罰鍰提高標準條例第一條前段、第
二項，判決如主文。
中    華    民    國      九十二      年      六      月      二十七    日
                              臺灣臺南地方法院交通法庭
                                  法  官    陳  志  成
右正本證明與原本無異
如不服本判決應於送達後十日內向本院提出上訴狀
                                  書記官    彭  建  山
中    華    民    國      九十二      年      六      月      二十七    日
附錄本案論罪科刑法條全文：
刑法第二百七十六條（過失致死罪）
因過失致人於死者，處二年以下有期徒刑、拘役或二千元以下罰金。
從事業務之人，因業務上之過失犯前項之罪者，處五年以下有期徒刑或拘役，得併科
三千元以下罰金。


司法院資訊處製作；財團法人民間司法改革基金會備份。
